ACORDAO-COMPLETO-2532556

ACÓRDÃO 2132/2022 ATA 11/2022 - PRIMEIRA CÂMARA

VISTOS, relatados e discutidos estes autos de concessão de pensão civil pelo Departamento de Polícia Rodoviária Federal (DPRF) .
ACORDAM os ministros do Tribunal de Contas da União, reunidos em sessão da 1ª Câmara, diante das razões expostas pelo relator, em:
9.1. considerar legal a pensão instituída por Roberto Teixeira de Santana (125300/2020, peça 3) , determinando o registro, nos termos do § 1º do art. 260 do RI/TCU; 
9.2. dar ciência desta deliberação à interessada e ao Departamento de Polícia Rodoviária Federal.

Atos de pensão civil.

Primeira Câmara

Departamento de Polícia Rodoviária Federal (DPRF).

3. Interessadas: Jailma da Silva de Santana (XXX.389.137-XX); Maria do Socorro Santos Moura (XXX.986.143-XX).

13.1. Ministros presentes: Benjamin Zymler (na Presidência) e Vital do Rêgo.
13.2. Ministro-Substituto convocado: Weder de Oliveira (Relator).
13.3. Ministro-Substituto presente: Augusto Sherman Cavalcanti.

WEDER DE OLIVEIRA

Em exame, 2 (dois) atos pensão civil emitidos pelo Departamento de Polícia Rodoviária Federal (DPRF) , para os quais a Secretaria de Fiscalização de Integridade de Atos e Pagamentos de Pessoal e de Benefícios Sociais (Sefip) opina pela legalidade (peças 6 e 7) .
O MP/TCU, representado pela procuradora-geral Cristina Machado da Costa e Silva, pôs-se de acordo com a proposta alvitrada acerca da pensão civil instituída por Roberto Teixeira de Santana (peça 3) , pugnando pela ilegalidade do outro ato, nos seguintes termos (peça 10) :
" (...) 
2.	Quanto à concessão de peça n.º 4, relativa ao benefício deixado pelo instituidor Felipe Santos Moura (CPF n.º XXX.075.033-XX) em favor de sua genitora, Maria do Socorro Santos Moura (CPF n.º XXX.986.143-XX) , opinamos pela realização de diligência ao Departamento de Polícia Rodoviária Federal - DPRF para que:
	2.1. seja encaminhada a cópia da documentação que comprovou a dependência econômica da beneficiária em relação ao ex-servidor, quando da sua habilitação à pensão;
	2.2. esclareça se a interessada informou ao órgão de pessoal do DPRF que era servidora efetiva do Estado do Piauí à data do óbito do instituidor, ocorrido em 04/10/2006, de acordo com pesquisa na Rais - ano base 2006 (peça n.º 9) , e que atualmente é aposentada no cargo de técnico de nível médio, como demonstra a consulta ao sistema de transparência (peça n.º 8) , e
	2.3. envie a cópia da declaração de não acumulação firmada pela interessada à época da habilitação ao benefício pensional, bem como da declaração prestada no último recadastramento realizado, esclarecendo se houve a omissão da acumulação em análise nos recadastramentos anteriores."
É o relatório.

não há.

Procuradora-Geral Cristina Machado da Costa e Silva.

PENSÃO CIVIL. LEGALIDADE DE 1 (UM) ATO. NECESSIDADE DE COMPROVAÇÃO DE DEPENDÊNCIA ECONÔMICA. INDÍCIOS DE ACUMULAÇÃO QUANDO DA INSTITUIÇÃO DA PENSÃO. DILIGÊNCIA. COMUNICAÇÃO.

PENSÃO CIVIL (PCIV)

Secretaria de Fiscalização de Integridade de Atos e Pagamentos de Pessoal e de Benefícios Sociais (Sefip).

Trata-se de 2 (dois) atos de pensão civil emitidos pelo Departamento de Polícia Rodoviária Federal (DPRF) .
A Secretaria de Fiscalização de Integridade de Atos e Pagamentos de Pessoal e de Benefícios Sociais (Sefip) propõe a legalidade dos atos.
O MP/TCU anui à proposta quanto ao ato referente a Roberto Teixeira de Santana (125300/2020, peça 3) , e sugere realização de diligência à jurisdicionada para esclarecer se foram observados os requisitos para percepção da pensão instituída por Felipe Santos Moura, em favor de sua genitora (145671/2020, peça 4) .
Acolho a proposta do MP/TCU, a qual incorporo às minhas razões de decidir.
Deve ser concedido registro à pensão instituída por Roberto Teixeira de Santana.
Como evidenciado pelo MP/TCU, em consulta realizada no Portal de Transparência do Estado do Piauí, a interessada, na data de instituição da pensão, era servidora ativa do Governo de Estado (peça 9) , estando atualmente aposentada (peça 8) .
Nessas circunstâncias, há indícios de ilegalidade por acumulação indevida e por ausência de dependência econômica em relação ao instituidor, o que justifica a realização da medida saneadora proposta.
Nos termos do art. 8º, caput, da Resolução 315/2020, deve ser consignada, na ata da presente sessão, determinação à Sefip para que realize diligência ao Departamento de Polícia Rodoviária Federal (DPRF) para, em relação ao ato de Felipe Santos Moura: (i) encaminhar cópia da documentação que comprovou a dependência econômica da Sra. Maria do Socorro Santos Moura em relação ao ex-servidor, quando da sua habilitação à pensão; (ii) esclarecer se a interessada informou à DPRF que era servidora efetiva do estado do Piauí à data do óbito do instituidor, ocorrido em 4/10/2006; e (iii) enviar  cópia da declaração de não acumulação firmada pela interessada à época da habilitação ao benefício pensional, bem como da declaração prestada no último recadastramento realizado, esclarecendo se houve a omissão da acumulação em análise nos recadastramentos anteriores.
Diante do exposto, voto pela aprovação do acórdão que ora submeto à apreciação deste Colegiado.
TCU, Sala das Sessões, em 19 de abril de 2022.
Weder de Oliveira 
Relator